最高法院刑事判決　　　　　　　　　　　　　　　八十八年度台上字第二九四二號
　　上　訴　人　乙○○
　　　　　　　　丙○○
　　　　　　　　甲○○
右上訴人等因懲治走私條例案件，不服台灣高等法院中華民國八十八年三月十日第二
審判決（八十八年度上訴字第九十八號，起訴案號：台灣新竹地方法院檢察署八十六
年度偵字第九五三三號），提起上訴，本院判決如左：
    主  文
原判決撤銷，發回台灣高等法院。
    理  由
本件原判決認定：上訴人甲○○於民國（下同）八十二年因竊盜罪，經台灣新竹地方
法院判處有期徒刑一年確定，於八十四年三月九日執行完畢，仍不知悔改，由已判刑
確定之蔡建清任「長隆發號漁船」船長，並與該船船員古政義（另行通緝）、乙○○
、丙○○、甲○○等人，共同基於私運管制物進口犯意之聯絡，於八十六年十一月六
日上午十一時五十五分許報關出海，並於同日晚上十一時許，在距我國新竹縣外海約
三十海浬外之非屬我國十二海浬領海海域，向香港籍不詳船名之漁船上人販入未貼專
賣憑證之大陸紹興花彫酒九百七十瓶、雞睪丸四十六箱（共六百四十四公斤）、豬大
腸九十六包（共一千九百二十公斤）、鴨舌頭九包（共九十九公斤）、豬腳筋三包（
共五十公斤）等合計顯逾管制物品進口公告數額之物品至「長隆發號漁船」，並將前
開物品藏匿於漁貨塑膠桶內，再以零星捕獲之漁貨掩蓋，以逃避安檢人員之檢查。嗣
於同年月九日上午四時許，私運上開走私物品返回新竹市新竹漁港卸貨碼頭為警當場
查獲，並扣得前開走私物品。又上訴人乙○○另基於概括之犯意，再與李福來、古政
義等人共同基於私運管制物進口犯意之聯絡，由李福來任該船船長，古政義任輪機長
、乙○○為船員，於八十六年十二月二十九日下午十時許，駕駛「長隆發漁船」自新
竹漁港出海，於八十七年一月二日下午十時許，在新竹外海約三十至四十海浬處，向
不詳船名之香港籍漁船，以約五十至六十件漁網及一百個浮筒之代價，向其購入大陸
香菇五十九箱（約四百五十公斤）、香菇絲一百九十四包（約二千五百公斤），並藏
置在該漁船第二層油櫃內隱密處，以逃避警方的追查。嗣於八十七年一月四日上午十
時三十分許，將上開走私物品私運進入新竹漁港內，再於當日下午五時許，為警當場
查獲，並扣得上開走私物品等情，因而維持第一審論處上訴人等共同私運管制物品進
口逾公告數額罪刑之判決，駁回該上訴人等在第二審之上訴，固非無見。
惟查原判決認定上訴人等分別私運未貼專賣憑證之酒類及其他大陸物品等管制物品逾
公告數額之海域，均在距新竹外海約三十至四十海浬處，該海域經第一審法院向內政
部函查係位於我國十二海浬領海及二十四海浬鄰接區範圍外（見一審卷第二十八頁內
政部函），但究竟係位於公海或大陸地區，又上訴人是否與自大陸地區私運出口之人
互有接駁私貨之犯意聯絡，均欠明瞭，原審疏未注意詳查明確，遽以上訴人等自大陸
地區私運管制物品進口逾公告數額罪責相繩，自嫌率斷並有調查未盡之違誤。次查，
上訴人等倘知係大陸地區管制物品逾公告數額，意圖營利而販入或故予運送，有無懲
治走私條例第三條第一項規定之適用，亦非無推求之餘地，案經發回，併請注意審酌
及之。上訴意旨執以指摘原判決不當，尚非全無理由，應認有撤銷發回更審之原因。
據上論結，應依刑事訴訟法第三百九十七條、第四百零一條，判決如主文。
中      華      民      國    八十八    年      六      月      九      日
                              最高法院刑事第二庭
                                  審判長法官  莊  來  成
                                        法官  呂  潮  澤
                                        法官  謝  俊  雄
                                        法官  白  文  漳
                                        法官  蘇  振  堂
      右正本證明與原本無異
                                              書  記  官
中      華      民      國    八十八    年      六      月     十五     日
